【裁判字號】    89,上訴,1761
【裁判日期】    890707
【裁判案由】    毒品危害防制條例
【裁判全文】
臺灣高等法院臺中分院刑事判決                  八十九年度上訴字第一七六一號
      上  訴  人  臺灣彰化地方法院檢察署檢察官
      上  訴  人
      即  被  告  丙○○
      選任辯護人  莊崇意
右上訴人因毒品危害防制條例案件，不服臺灣彰化地方法院八十八年度訴字第五五○
號中華民國八十九年七月七日第一審判決（起訴案號：臺灣彰化地方法院檢察署八十
八年度偵字第三七三六號），提起上訴，本院判決如左：
      主  文
原判決關於丙○○被訴販賣第一級毒品部份撤銷。
丙○○販賣毒品，處有期徒刑玖年，販賣所得財物新台幣伍仟元沒收。
其餘上訴駁回。
      事  實
一、丙○○前因違反肅清煙毒條例及麻醉藥品管理條例案件，經臺灣彰化地方法院各
    判處有期徒刑三年四月及二月確定，嗣於民國八十五年十二月三十一日假釋出獄
    ，詎其不知悔改，竟於假釋期間，基於販賣毒品海洛因之犯意，於民國八十七年
    三月間某日，持價值新台幣（下同）五千元、一小包海洛因至彰化縣永靖鄉○○
    路三七號乙○○住處，販賣毒品海洛因予乙○○，得款五千元。嗣於八十八年三
    月二十四日十八時許，在丙○○上揭住處查獲，並扣得供其施用之毒品海洛因十
    六包共淨重十九‧四一公克。
二、案經內政部警政署保安警察第三總隊第一大隊報請臺灣彰化地方法院檢察署檢察
    官偵查起訴。
      理  由
一、訊據被告丙○○矢口否認有何販賣海洛因及安非他命之行為，辯稱因自己有施用
    海洛因、安非他命習慣，三天用量約二錢（即七．五公克），非如公訴人所稱每
    天僅○．○四公克，扣案之毒品海洛因一九．四一公克、安非他命六五．四二公
    克，不需多少天即會用完。而扣案之毒品係向「阿芳」、「阿峻」購入，惟並非
    購自楊孟芳、蔡瑋峻，因被告施用毒品數量較大，若有金錢，購入數量較多，以
    備貨源斷絕。而含有海洛因、安非他命成份之夾鍊袋乃被告施用後留下，若被告
    有販賣毒品，衡情應不會有殘留毒品空塑膠袋留下之理，此乃被告施用毒品後留
    下來，以便再分裝，否則買受者豈有用完再將殘留空袋交予被告之理？分裝毒品
    成數小包，是供被告外出時容易攜帶所用，且擔心父親知道責，乃以此變通方
    式。至於空袋二百個，因向商家購買，一次都是一百個為單位，較小的是用來分
    裝施用，較大的袋是以前做耳環手工時，裝珠子亮片留下來的。記事簿用以登錄
    電話號碼，帳單、帳單是日常生活開支、禮尚金錢往來等私人之記錄，與毒品均
    無關係；又被告自八十七年十一月廿四日自其父莊仁德帳戶轉帳一百八十萬元後
    ，除利息收入外，迄八十八年十二月間，都沒有其他收入，可見被告未曾以出賣
    毒品獲得不法利益等語。
二、就被告販賣第一級毒品（海洛因）部份：
（一）經查，本件被告丙○○為警查獲後，經警依被告留下之電話簿追查毒品下游時
      ，發現被告確曾於八十七年三月間某日，販賣價值五千元之海洛因一小包予乙
      ○○之事實，業據證人乙○○於警訊稱：「（提示被告照片），此人我認識」
      、「我曾於八十七年三月向她買過五千元海洛因，是她拿到我家給我的」等語
      ，並有被告照片一張（警方查獲時拍攝，為被告所是承）足資佐證；而乙○○
      於偵查中亦證稱「（提示丙○○照片及身分證影本，問『你所說向她購買品的
      阿鳳是否為照片中之人？』）是的」、「我確實是跟照片中的人購買的沒有錯
      」、「曾於八十七年三月間向她買過一次五千元海洛因」、「是我打電話給她
      ，再約定時間地點，一手交錢一手交貨」、「我們本來就認識，她父親是跟我
      們一起投資的股東，早就認識她，後來我又在台中女監勒戒時碰到她，我當時
      跟警察講我們很早就認識，是警察自己寫在女監認識的」等語（見偵卷第一六
      六頁至一六七頁反面）至為明確。且被告對渠父親與乙○○之父彼此間投資股
      東一事，亦為自承（見原審卷第四十九頁背面），自堪信乙○○上開供述為真
      正。雖乙○○於原審及本院審理時變更前詞否認向被告購買海洛因，於本院審
      理時證稱：「我沒有向她買過毒品，警訊中警察並沒有刑求，偵查中我有說是
      向一位阿鳳的人買過毒品五千元，檢察官拿相片給我看，我說我認識她，說她
      是丙○○，但是我是向另外一位阿鳳的人買的，不是向相片中的丙○○買的」
      云云，（見本院卷第六十七頁）。惟查，其於警偵訊中均供述一致，且出於自
      由意志所供，復與被告早已認識而指認照片無誤，而雙方間亦無仇隙，衡情當
      無誣陷被告之理，其事後翻異前供應係迴護被告之詞，不足採信。又海洛因為
      政府嚴予查緝之違禁物，凡非法販賣海洛因者，苟無利可圖，應無甘冒被供出
      來源或被檢警查緝法辦之危險，而平價供應他人，因此其販入之價格必較售出
      之價格低廉，或以同一價格販賣而減少海洛因之份量，而有從中賺取買賣差價
      牟利之意圖及事實，應屬合理之認定。另被告嗣後為警查獲時，其中海洛因已
      分裝成十六包（共淨重十九‧四一公克），經檢驗結果，其純度為百分之一九
      ‧二一，此有法務部調查局所出具之鑑定通知書可稽，雖被告自承伊有在施用
      海洛因，此從被告多次前科及曾送觀察勒戒可證，然施用毒品與販賣毒品間無
      衝突之處。雖被告販售毒品資金並無存款資料，惟查，被告係小額出賣毒品，
      則未必販賣所得存入帳戶內，故不得以被告帳戶內無存款，遽謂被告無販毒行
      為，被告所辯不足採信。本件事證已臻明確，被告販賣第一級毒品海洛因之犯
      行堪予認定。
（二）按被告行為後，毒品危害防制條例業已於八十七年五月二十日公布，比較舊法
      肅清煙毒條例第五條第一項規定，與毒品危害防制條例第四條第一項規定之法
      定刑，比較輕重時，應依肅煙毒條例第五條第一項較有利於被告（新法處無期
      徒刑時，得併科一千萬元以下罰金，舊法並無該規定），應依肅清煙毒條例第
      五條第一項論罪科刑，而被告持有毒品海洛因為其販賣行為所吸收。又本件被
      告販賣毒品海洛因僅一次，且數量微少，價值僅五千元，倘科以法定最低度之
      刑，猶嫌過重，衡其犯罪情狀，如科以無期徒刑在客觀上足以引起一般同情，
      爰依刑法第五十九條予減輕其刑。原審認上訴人（被告）罪證明確，予以論罪
      科刑，固非無見，惟查：(1)原審既認定被告僅有一次販賣予乙○○第一級毒品
      海洛因之犯行，其餘販入毒品事實，既屬無法證明有營利之意圖而為販入，則
      自應為被告無罪之諭知，然原審卻於事實欄中敘及多次販入海洛因之事實，顯
      有認定事實與理由矛盾之情事。(2)又扣案之海洛因十六小包，係嗣後查獲，並
      無證據證明係供被告販賣毒品之物，且已於被告施用毒品案（本院八十七年度
      上訴字第一二三一號）中宣告沒收銷毀，有該判決書影本附卷可稽，自不應再
      諭知沒收，原審重覆宣告沒收銷毀，亦有未洽。被告上訴意旨仍執前詞，否認
      犯罪；公訴人上訴意旨指摘原審量刑失輕，雖均無理由，惟原判決既有可議，
      即無可維持，自應由本院加以撤銷改判，爰審酌被告販賣毒品，嚴重危害他人
      及社會治安至鉅，惟其所販數量及所得利益不多，犯罪後之態度猶未能坦承犯
      行等一切情狀，量處如主文第二項所示之刑，以示懲儆。被告犯罪所得財物新
      台幣五千元，既不能證明已費失，應依肅清煙毒條例第十三條第一項規定，予
      以宣告沒收。
（三）又公訴意旨另以：被告基於營利之意圖連續於八十八年一月初起向楊孟芳、蔡
      瑋峻二人販入第一級毒品海洛因，並進而販賣於他人，因認被告另涉有連續販
      賣第一級毒品海洛因之罪嫌。惟查：被告自八十六年十月間起迄至八十八年六
      月間止，即長期大量施用海洛因及安非他命之情形，有本院八十七年上訴字第
      一二三一號判決書在卷可稽，被告辯稱其購入毒品係供己吸用，且以夾鏈袋分
      裝攜帶外出，並未違反常情，尚難僅因查獲其持有毒品及夾鍊袋，即遽予推論
      被告係以營利之意圖而販入。又扣案之筆記簿中所載之內容，雖有記載「阿美
      拿一兩女的」「男人一半要多少」等，然被告於本院辯稱：「我因為與阿美共
      同買毒品，才記載如此」（見本院卷第三十六頁），而證人即警員甲○○於本
      院審理時證稱：「被告於警訊中並未談到販賣毒品的事情，她只承認向人家買
      ，也未說要準備轉賣」、「（記事簿上有記載電話號碼、綽號，有無問被告是
      何意？）沒有問被告，被告只有說是記載電話號碼而已」（本院卷第三十五頁
      ），已難據筆記簿所載內容，認定被告出售毒品之帳目；又縱使被告確與他人
      合買前揭毒品屬實，仍欠缺積極證據證明被告係以營利之意圖販入，故仍不得
      據此推論認定被告係意圖營利而販入。綜上所述，此部份雖查獲被告持有為數
      不少之毒品及夾鏈袋，但查無任何證據可資證明被告係以營利之意圖而購入毒
      品，扣案之物品亦不能證明被告有販賣之犯行，故自應為被告有利之認定，為
      無罪之諭知。公訴人認此部份犯行與前揭論罪科刑部份，有連續犯之裁判上一
      罪關係，故不另為無罪之諭知，併予敘明。
三、被告販賣第二級毒品（安非他命）部份：
（一）公訴意旨另謂：被告其另行基於販賣第二級毒品甲基安非他命營利之概括犯意
      ，自八十八年二月十五日起，至同年三月二十一日止，在前揭處所，以一錢一
      萬五仟元之價格，向蔡瑋峻販入安非他命多次，並販賣於綽號「阿同」及「阿
      虎」之人，因認被告涉有販賣第二級毒品之罪嫌。係以被告在第一次偵查中供
      稱：伊確曾以三千元之價格販賣毒品予綽號「阿同」及「老虎」等人等語。復
      斟之被告雖每天均施用毒品安非他命三、四次，惟其每次施用之數量均僅○‧
      ○一公克，則其每天所用之量至多僅○‧○四公克，扣案之毒品安非他命二十
      包淨重六五‧四二公克足夠其施用一千六百三十五日之久，實與一般施用毒品
      者均僅購買少數毒品之常情不合。且其若無販賣毒品之情，其何須於短時間內
      購買如事實欄所述大量之毒品？更無甘冒因持有大量毒品為警查獲移送法辦之
      風險之理？再斟之扣得空夾鏈袋多達二百個，被告雖辯以供外出時容易攜帶所
      用，惟衡情為防止毒品逸散，應僅以數個空夾鍊袋分裝攜帶毒品即為已足，若
      非係供分裝所用，何須數量如何之多之空夾鏈袋？更足見扣案之夾鏈袋仍被告
      為供分裝安非他命以為販賣而營利所預備之用。所辯未販賣毒品云云，無非飾
      卸之詞等語。
（二）按犯罪事實應依證據認定之，無證據不得推定其犯罪事實，又不能證明被告犯
      罪者，應諭知無罪之判決，此於刑事訴訟法第一百五十四條及同法第三百零一
      條第一項分別定有明文。經查：(1)被告否認扣案之安非他命供販賣之用途，而
      被告有長期大量施用安非他命習慣，已如上述，復有被告前案表可查，且本案
      被告遭警查獲時，亦有安非他命施用器具可佐。而公訴人對被告販賣安非他命
      一節，應提出合理之證據以資證明達確信程度。然查，迄今並無他人出面指證
      曾向被告買受安非他命之事實，而被告固於偵查中稱伊確曾以三千元之價格販
      賣毒品予綽號「阿同」及「老虎」等人等語，惟綽號「阿同」及「老虎」究何
      許人也，而被告於何時何地出售多少數量之毒品，均不得而知，是被告此不利
      於己之供述，是否屬實，即有疑義。(2)又被告固於偵查中稱每天均施用毒品安
      非他命三、四次，惟其每次施用之數量均僅○‧○一公克，則其每天所用之量
      至多僅○‧○四公克云云，然被告既在施用毒品安非他命，施用時應取大約數
      量，非每次必以量秤量過後，採精準數量再施用之，被告上開供稱即非真實可
      信，是被告雖為警查獲多量安非他命，亦難據此為被告販賣毒品之不利證明，
      理由亦如上述所述。(3)是其餘公訴人所稱「且其若無販賣毒品之情，其何須於
      短時間內購買如事實欄所述大量之毒品？更無甘冒因持有大量毒品為警查獲移
      送法辦之風險之理？再斟之扣得空夾鍊袋多達二百個，被告雖辯以供外出時容
      易攜帶所用，惟衡情為防止毒品逸散，應僅以數個空夾鍊袋分裝攜帶毒品即為
      已足，若非係供分裝所用，何須數量如何之多之空夾鏈袋？更足見扣案之夾鍊
      袋仍被告為供分裝安非他命以為販賣而營利所預備之用」，應係推測之詞，並
      無法證明被告有販賣安非他命或意圖營利販入安非他命之犯行，此外尚無其他
      積極證據足以證明，故此部份既無證據證明，自應為無罪之諭知。從而扣案之
      安非他命二十包共淨重六五‧四二公克（包裝重十三‧○八公克）、殘留有安
      非他命之夾鏈袋八個（經法務部調查局標示為ＭＡ）及空夾鏈袋（塑膠袋）二
      百個、安非他命吸食器一組，即不得予以宣告沒收之，另扣案之「帳單九張、
      帳簿一本、記事簿二本」，係一般日常事務記載，尚無證據足認係被告供販賣
      毒品所用之物，已如上述，故不得沒收。
（三）原審以被告不能證明犯罪，依刑事訴訟法第三百零一條第一項規定，諭知無罪
      之判決，經核認事用法，並無不合，公訴人上訴意旨仍執前詞，指摘原判決不
      當為無理由，應予駁回。
據上論結，應依刑事訴訟法第三百六十八條、第三百六十九條第一項前段、第三百六
十四條、第二百九十九條第一項前段，肅清煙毒條例第五條第一項、第十三條第一項
，刑法第十一條前段、第二條第一項但書、第五十九條，判決如主文。
本案經檢察官丁○○到庭執行職務。
中      華      民      國    九十      年      一      月      三十    日
                              臺灣高等法院臺中分院刑事第一庭
                                    審判長法  官  陳  紀  綱
                                          法  官  陳  登  源
                                          法  官  蕭  錦  鍾
右正本證明與原本無異。
如不服本判決應於收受送達後十日內向本院提出上訴書狀，其未敘述上訴之理由者並
得於提起上訴後十日內向本院補提理由書（均須按他造當事人之人數附繕本）。
                                          書記官  蘇  昭  文
中      華      民      國    九十      年      一      月      三十    日
附錄法條：
肅清煙毒條例第五條第一項：
販賣運輸製造毒品鴉片或麻煙者，處死刑或無期徒刑。
                                                                        Ｃ


司法院資訊處製作；財團法人民間司法改革基金會備份。
